臺灣新竹地方法院刑事判決
109年度易字第825號
公  訴  人  臺灣新竹地方檢察署檢察官
被      告  莊又達



選任辯護人  張婉娟律師
            邱懷祖律師
上列被告因詐欺案件，經檢察官提起公訴（109年度軍偵字第33
號、109年度偵字第1968、2779號）及臺灣高雄地方檢察署檢察
官移送併辦（109年度偵字第4654號），被告於本院準備程序進
行中，就被訴事實為有罪之陳述，經本院合議庭裁定由受命法官
獨任進行簡式審判程序，判決如下：
    主    文
莊又達幫助犯洗錢防制法第十四條第一項之一般洗錢罪，處有期
徒刑參月，併科罰金新臺幣伍萬元，罰金如易服勞役，以新臺幣
壹仟元折算壹日。緩刑貳年，並應依本院一○九年度刑移調字第
四四號調解筆錄內容履行。
    犯罪事實
一、莊又達依其社會生活之通常經驗與智識思慮，可預見將其所
    有金融帳戶提款卡及提款密碼提供身分不詳之人使用，有遭
    他人利用作為財產犯罪所得匯入及提領工具之可能，並藉此
    達到掩飾詐欺犯罪所得去向之目的，使犯罪查緝更形困難，
    進而對該詐欺取財正犯所實行之詐欺取財及掩飾該詐欺犯罪
    所得去向之洗錢罪正犯施以一定助力，仍基於縱令他人以其
    金融帳戶實行詐欺取財犯行、掩飾詐欺犯罪所得去向，亦均
    不違其本意之幫助犯意，於民國108年8月間某日時許，將其
    向中華郵政股份有限公司所申請帳號00000000000000號帳戶
    （下稱郵局帳戶）之提款卡，在臺北火車站附近，交付給身
    分不詳之詐欺集團成員，並依指示提供提款密碼，幫助其等
    遂行詐欺取財及洗錢之犯罪行為。嗣該詐欺集團成員取得郵
    局帳戶之提款卡及密碼後，即共同意圖為自己不法所有，基
    於詐欺取財及洗錢之犯意聯絡，於附表各編號所示時間、方
    式，詐欺附表各編號所示之人，其等因此陷於錯誤而將附表
    各編號所示款項匯至莊又達申辦之郵局帳戶內，再由身分不
    詳之詐欺集團成員提領或轉匯等方式處分犯罪所得。嗣因附
    表各編號所示之人察覺有異而報警處理，始悉上情。
二、案經王麗雅、鄭尉文、呂翊菱分別訴由卷附警察機關報告臺
    灣新竹地方檢察署檢察官偵查後起訴及臺灣高雄地方檢察署
    （下稱高雄地檢署）檢察官移送併辦。
　　理    由
一、上開犯罪事實，業據被告莊又達於偵查中、本院準備及簡式
    審判程序時坦承不諱（見竹檢軍偵33卷第47頁、易卷第115
    至123頁），核與證人即被害人房嘉麗、告訴人王麗雅、告
    訴人鄭尉文、告訴人呂翊菱於警詢時之證述大致相符（見竹
    檢偵1968卷第24至25、37至56、76至78、95至96頁），並有
    郵局帳戶之帳戶個資檢視1紙、客戶基本資料1紙、108年9月
    1日至108年9月30日客戶歷史交易清單1份、被害人房嘉麗之
    新北市政府警察局新店分局安康派出所受理各類案件紀錄表
    1紙、受理詐騙帳戶通報警示簡便格式表、金融機構聯防機
    制通報單各1紙、內政部警政署反詐騙案件紀錄表1紙、網路
    銀行交易紀錄及手機通話紀錄截圖共4張、告訴人王麗雅之
    桃園市政府警察局蘆竹分局南崁派出所陳報單1紙、內政部
    警政署反詐騙諮詢專線紀錄表1紙、受理各類案件紀錄表1紙
    、手機通話紀錄截圖2張、告訴人鄭尉文提出其國泰世華銀
    行臨安分行、台新銀行金華分行存摺封面及內頁交易明細影
    本各1份、報案資料1紙、臺南市政府警察局第六分局金華派
    出所受理各類案件紀錄表、受理刑事案件報案三聯單各1紙
    、受理詐騙帳戶通報警示簡便格式表1紙、金融機構聯防機
    制通報單1紙、內政部警政署反詐騙案件紀錄表1紙、告訴人
    呂翊菱之新竹縣政府警察局竹東分局寶山分駐所陳報單1紙
    、手機通話紀錄截圖2張、網路銀行交易紀錄截圖1張、受理
    各類案件紀錄表、受理刑事案件報案三聯單、內政部警政署
    反詐騙案件紀錄表各1紙、金融機構聯防機制通報單1紙、受
    理詐騙帳戶通報警示簡便格式表1紙、郵局帳戶客戶基本資
    料1紙、108年5月1日至108年10月1日查詢12個月交易/彙總
    登摺明細1份、客戶基本資料1紙、108年5月1日至108年10月
    24日客戶歷史交易清單1份、95年1月1日至99年7月31日、99
    年8月1日至109年7月12日客戶歷史交易清單各1份、108年1
    月1日至109年1月5日客戶歷史交易清單1份在卷可稽（見竹
    檢偵1968卷第6至11、26、28至30、33至36、57、79至80、8
    4至86、88、90、94、97、99、100至103、105、108頁、竹
    檢偵2779卷第9頁及反面、第23至26頁反面、雄警仁武分局
    卷第77至89頁、竹檢軍偵33卷第23至44頁、雄警三民二分局
    卷第70至78頁），足認被告之任意性自白與事實相符。從而
    ，本案事證明確，被告上開犯行，堪以認定，應依法論科。
    　
二、論罪科刑：
　㈠按洗錢防制法所稱洗錢，指下列行為：二、掩飾或隱匿特定
    犯罪所得之本質、來源、去向、所在、所有權、處分權或其
    他權益者。洗錢防制法第2條第2款定有明文。所稱之掩飾、
    隱匿行為，目的在遮掩、粉飾、隱藏、切斷特定犯罪所得與
    特定犯罪間之關聯性，是此類洗錢行為須與欲掩飾、隱匿之
    特定犯罪所得間具有物理上接觸關係（事實接觸關係）。而
    提供金融帳戶提款卡及密碼供他人使用，嗣被害人雖匯入款
    項，然此時之金流仍屬透明易查，在形式上無從合法化其所
    得來源，未造成金流斷點，尚不能達到掩飾或隱匿特定犯罪
    所得之來源、去向及所在之作用，須待款項遭提領後，始產
    生掩飾、隱匿之結果。故行為人提供金融帳戶提款卡及密碼
    ，若無參與後續之提款行為，即非洗錢防制法第2條第2款所
    指洗錢行為，無從成立一般洗錢罪之直接正犯。然刑法第30
    條之幫助犯，係以行為人主觀上有幫助故意，客觀上有幫助
    行為，即對於犯罪與正犯有共同認識，而以幫助意思，對於
    正犯資以助力，但未參與實行犯罪之行為者而言。幫助犯之
    故意，除需有認識其行為足以幫助他人實現故意不法構成要
    件之「幫助故意」外，尚需具備幫助他人實現該特定不法構
    成要件之「幫助既遂故意」，惟行為人只要概略認識該特定
    犯罪之不法內涵即可，無庸過於瞭解正犯行為之細節或具體
    內容。此即學理上所謂幫助犯之「雙重故意」。金融帳戶乃
    個人理財工具，依我國現狀，申設金融帳戶並無任何特殊限
    制，且可於不同之金融機構申請多數帳戶使用，是依一般人
    之社會通念，若見他人不以自己名義申請帳戶，反而收購或
    借用別人之金融帳戶以供使用，並要求提供提款卡及告知密
    碼，則提供金融帳戶者主觀上如認識該帳戶可能作為對方收
    受、提領特定犯罪所得使用，對方提領後會產生遮斷金流以
    逃避國家追訴、處罰之效果，仍基於幫助之犯意，而提供該
    帳戶之提款卡及密碼，以利洗錢實行，仍可成立一般洗錢罪
    之幫助犯（最高法院108年度台上大字第3101號裁定意旨參
    照）。　　
　㈡經查，被告提供郵局帳戶提款卡及密碼供身分不詳之詐欺集
    團不法使用，顯係基於幫助他人詐欺取財及一般洗錢罪之不
    確定犯意，且其所為亦屬刑法詐欺取財罪及一般洗錢罪構成
    要件以外之行為，其既以幫助他人犯罪之意思而參與犯罪構
    成要件以外之行為。從而，核被告所為，係犯刑法第30條第
    1項前段、第339條第1項之幫助詐欺取財罪及刑法第30條第1
    項前段、違反洗錢防制法第2條第2款而犯同法第14條第1項
    之幫助一般洗錢罪。起訴書雖未記載被告涉犯前揭違反洗錢
    防制法之規定，惟公訴人於本院準備程序時補充敘明被告同
    時涉犯該處罰規定，並經本院權利告知（見易卷第115至116
    頁），已保障被告之訴訟防禦權，本院自得據此論罪科刑。
　㈢被告以提供郵局帳戶之提款卡及密碼之單一幫助行為，使詐
    欺集團成員得對附表各編號所示之人施用詐術，並指示其等
    匯款至該帳戶，以遂行詐欺取財之犯行，且於詐欺集團成員
    自該帳戶提領等處分方式，達到掩飾犯罪所得去向之目的，
    係一行為觸犯幫助詐欺取財罪及幫助一般洗錢罪，為想像競
    合犯，應依刑法第55條前段規定，從一重論以幫助一般洗錢
    罪處斷。　
　㈣被告係幫助他人犯前開之罪，爰依刑法第30條第2項之規定減
    輕其刑。
　㈤按犯前2條之罪，在偵查或審判中自白者，減輕其刑。洗錢防
    制法第16條第2項定有明文。查被告於偵查中及審判中已有
    自白犯罪，爰依洗錢防制法第16條第2項規定，減輕其刑，
    並遞減之。
　㈥爰以行為人之責任為基礎，審酌被告正值青年，率爾提供自
    身所有之金融帳戶提款卡及密碼給身分不詳之詐欺集團成員
    不法使用，使詐欺集團能充作向他人詐欺取財之工具、掩飾
    其犯罪所得之去向，非但助長社會詐欺財產犯罪之歪風，致
    無辜民眾受騙而受有財產上損害，造成執法機關不易查緝犯
    罪行為人之真實身分，更增加被害人求償上之困難，亦擾亂
    金融交易往來秩序，所為殊值非難。惟念及被告未直接參與
    詐欺取財及洗錢之犯行，於本院審理時坦承犯行，且已與告
    訴人呂翊菱於本院成立調解（見易卷第61至62頁）、自行與
    被害人房嘉麗、告訴人王麗雅、鄭尉文成立和解並履行賠償
    完畢（見易卷第83至91頁）之犯後態度，兼衡其於本院審理
    時自陳高職畢業之智識程度，職業軍人，平均月入新臺幣（
    下同）3萬5000元，未婚，無小孩，家庭成員有祖母、父母
    、兄姊之家庭經濟狀等一切情狀，量處如主文所示之刑，並
    就罰金部分諭知易服勞役之折算標準。　
　㈦被告前未曾因故意犯罪受有期徒刑以上刑之宣告，有臺灣高
    等法院被告前案紀錄表1紙附卷可參，其因年輕慮淺，一時
    失慮致為本案犯行，行為固有不當，惟於本院審理時坦認犯
    行，且積極與附表各編號所示之人成立調解及和解，足見其
    應知悔悟，經此偵審程序，信無再犯之虞，本院認對被告所
    宣告之刑以暫不執行為當，爰併予宣告緩刑2年，以勵自新
    。然為促使被告確實賠償現正履行中就告訴人呂翊菱部分之
    調解筆錄內容，爰依刑法第74條第2項第3款規定，諭知被告
    應依本院109年度刑移調字第44號調解筆錄內容履行（見易
    卷第61至62頁）。又依刑法第75條之1第1項第4款規定，受
    緩刑之宣告而違反上開本院所定負擔情節重大，足認原宣告
    之緩刑難收其預期效果，而有執行刑罰之必要者，仍得撤銷
    其緩刑宣告，附此敘明。
三、沒收：
　　按犯第14條之罪，其所移轉、變更、掩飾、隱匿、收受、取
    得、持有、使用之財物或財產上利益，沒收之。洗錢防制法
    第18條第1項前段定有明文。再如共同犯罪，因共同正犯因
    相互間利用他方之行為，以遂行其犯意之實現，本於責任共
    同原則，有關犯罪所得，應於其本身所處主刑之後，併為沒
    收之諭知，然幫助犯則僅對犯罪構成要件以外之行為加以助
    力，而無共同犯罪之意思，自不適用責任共同原則，對於正
    犯所有因犯罪所得之物，無庸為沒收之宣告。查本案卷內尚
    無證據可認被告有分得詐欺集團成員之犯罪所得或受領報酬
    等情，本院自無從宣告沒收，附此敘明。
據上論斷，應依刑事訴訟法第273 條之1 第1 項、第299 條第1
項前段，判決如主文。
本案經檢察官陳榮林提起公訴及高雄地檢署檢察官林恒翠移送併
辦，檢察官劉正祥到庭執行職務。
中　　華　　民　　國　　110 　年　　3 　　月　　26　　日
                  刑事第二庭  法  官  王凱平
以上正本證明與原本無異。
如不服本判決應於收受本判決後20日內向本院提出上訴書狀，上
訴書狀應敘述具體理由。上訴書狀未敘述上訴理由者，應於上訴
期間屆滿後20日內補提理由書狀於本院(均須按他造當事人之人
數附繕本 )「切勿逕送上級法院」。 
中　　華　　民　　國　　110 　年　　3 　　月　　26　　日
                               書記官  鍾佩芳
附錄本案論罪科刑法條：
洗錢防制法第2條第2款
本法所稱洗錢，指下列行為：二、掩飾或隱匿特定犯罪所得之本
質、來源、去向、所在、所有權、處分權或其他權益者。
洗錢防制法第14條第1項
有第2條各款所列洗錢行為者，處7年以下有期徒刑，併科新臺幣
500萬元以下罰金。
刑法第30條第1項前段
幫助他人實行犯罪行為者，為幫助犯。
刑法第339條第1項
意圖為自己或第3人不法之所有，以詐術使人將本人或第三人之
物交付者，處5年以下有期徒刑、拘役或科或併科50萬元以下罰
金。

附  表
編號 被害人/ 告訴人 詐欺方式 犯罪時間 匯款金額（新臺幣） 1 被害人 房嘉麗 假冒網路購物業者，佯稱：扣款錯誤需解除設定云云。 108年9月25日19時42分許 5萬6998元 2 告訴人 王麗雅  假冒網路購物業者，佯稱：扣款錯誤需解除設定云云。 108年9月22日16時許 32萬9962元（起訴書記載32萬9963元，經公訴人更正） 3 告訴人 鄭尉文  假冒經銷商會員，佯稱：工讀生作業疏失，誤設為會員，遭金管會扣款，扣款錯誤需解除設定云云。 108年9月25日17時許 5萬9974元（起訴書記載2萬9987元，經公訴人補充） 4 告訴人 吕翊菱  假冒網路購物業者，佯稱：扣款錯誤需解除設定云云。 108年9月25日21時9分許 8萬7987元